臺灣高雄地方法院刑事判決　　　　　　　　　　　　九十三年度簡上字第一九號
　　公　訴　人　臺灣高雄地方法院檢察署檢察官
　　上　訴　人　甲○○
　　即　被　告
右上訴人因違反商標法案件，不服本院簡易庭九十二年度簡字第五三四八號中華民國
九十三年一月十六日第一審判決（聲請簡易判決處刑案號：臺灣高雄地方法院檢察署
九十二年度偵字第一四八六八號）提起上訴，本院管轄第二審之合議庭判決如左︰
    主  文
原判決撤銷。
甲○○連續未得商標權人同意，於同一服務，使用近似之註冊商標，處拘役伍拾日，
如易科罰金，以參佰元折算壹日。扣案如警卷第貳拾貳頁編號一、三所示之相片貳張
均沒收。
    事  實
一、甲○○自八十八年二月起，在高雄市○○路九九七之六號與蔡友直共同經營名為
    「彩色狗寵物美容補給站」之寵物店，嗣因財物之糾紛於八十八年八月間結束合
    夥關係，甲○○遂自任負責人在原址繼續經營寵物店，並更名為「變色狗寵物美
    容補給站」，其明知附表一所示「彩色狗及圖」服務標章為蔡友直前向經濟部中
    央標準局（現改制為經濟部智慧財產局）申請核准註冊，取得服務標章專用權，
    指定使用於商標法施行細則第四十九條第四十二類之寵物造型設計服務，專用期
    間自民國八十五年十二月一日起迄九十五年十一月三十日止，且知其與蔡友直於
    合夥關係結束後，未經蔡友直之同意或授權，不得使用蔡友直前開經註冊之服務
    標章，竟意圖欺騙他人，基於使用近似於他人之註冊商標於同一服務之概括犯意
    ，自八十八年八月起至同年十一月止，連續使用附表二所示近似於蔡友直前開註
    冊服務標章之圖案於變色狗寵物美容補給站門口之廣告看板，並自八十八年八月
    起至同年十月止，連續使用同一圖案於第九十期至九十二期之比特族雜誌，另自
    九十二年三月間某日起至九十二年七月間某日止，連續在其委託不知情之乙○○
    代為設置之網站（網址為：http://www.99520.com/new_page_310.htm）刊登內
    容載有前開使用附表二所示圖案廣告看板之相片，有致相關消費者混淆誤認之虞
    ，嗣經蔡友直發覺而於九十二年七月九日下午二時許報警查獲，並扣得變色狗廣
    告招牌一面（懸掛於變色狗寵物美容補給站屋頂，現交由甲○○保管）及彩色狗
    寵物美容補給站開幕時商店門外之相片三張。
二、案經蔡友直訴由台灣高雄地方法院檢察署檢察官偵查起訴。
    理  由
一、訊據被告即上訴人甲○○固未否認於前揭時、地未經蔡友直同意，在變色狗寵物
    美容補給站門口之廣告看板、比特族雜誌第九十至九十二期及前開網站上使用如
    附表二所示圖案之事實，然矢口否認有違反商標法之犯行，辯稱：(1)、我沿用系
    爭的服務標章並沒有四年之久，我大約是從八十八年八月到十一月使用。(2)、嗣
    後出現在網站的服務標章都是我太太提供的，我並不知道網站上使用該標章，設
    置網站之人與我相識來找我招募廣告，所以我同意與之簽約，後來關於網站內容
    的設置都是我太太處理的，我並不知道我太太有提供二張服務標章的圖案給他。
    (3)、我原來與專用權人是合夥關係，拆夥後我使用近似的圖案，不知道這樣會違
    法，我並沒有惡意，我知道有爭議後也就沒有再使用。(4)、我認為我沒有犯罪，
    我與蔡友直合夥是從八十八年二月到八十八年八月，我事後登在網路及雜誌上的
    都是使用合夥時店門口的圖案，與蔡某註冊登記的圖案不同，我沒有違反商標法
    之犯行云云。
二、按所謂商標近似，係以具有普通知識之商品購買人，於購買時，施以普通所用之
    注意，猶不免有混同誤認之虞者而言，故將兩商標並置一處細為對比雖有差別，
    而異時異地分別視察，足認具有普通知識經驗之商品購買人，於購買時施以普通
    所用之注意，猶有混同誤認之虞者，仍不得謂非近似；商標之近似與否，應就其
    文字、圖形或記號，異時異地為隔離及通體之觀察為標準，此亦有最高法院二十
    一年上字第一０七三號判例及八十三年度臺上字第二八一八號判決可資參照；而
    服務標章既於九十二年十一月二十八日商標法修正後視為商標，其之近似與否，
    亦應以上揭標準判斷之。查被告於前揭時、地未經蔡友直同意，在變色狗寵物美
    容補給站門口之廣告看板、比特族雜誌第九十至九十二期及網站上使用如附表二
    所示圖案之事實，有警卷所附網路行銷廣告虛擬主機租用合約書一紙、系爭網站
    畫面列印資料二紙、扣案相片三張及被告提供之比特族雜誌第九十至第九十二期
    影本各一份可憑，足認被告確有使用附表二所示圖案於前開場合無訛。又就被告
    所使用如附表二所示圖案與告訴人享有專用權之附表一所示服務標章觀之，雖前
    者得見雪納瑞犬之四足（以下簡稱四足狗），後者僅得看見雪納瑞犬之二足（以
    下簡稱二足狗），二者就圖案之構成略有些微差異，惟其構圖均以雪納瑞犬為主
    題，且圖案中該犬均面朝右側站立，而廣告之內容均強調係雪納瑞犬專門店（參
    見被告提供之比特族雜誌影本第八十五至第九十五期），另以文字敘述該變色狗
    寵物美容補給站以蔡友直為專業顧問，是以一般具普通知識之服務購買人，施以
    普通所用之注意，異時異地為隔離及通體之觀察，仍不免誤認該寵物服務之來源
    相同，而有混同誤認之虞，應構成近似，應屬無疑。
三、又附表一所示服務標章業經告訴人向前經濟部中央標準局註冊取得服務標章專用
    權，指定使用於商標法施行細則第四十九條第四十二類之寵物造型設計服務，專
    用期間自民國八十五年十二月一日起迄九十五年十一月三十日止，此有告訴人提
    出之服務標章註冊證附卷足按，而服務標章之核准註冊均經前經濟部中央標準局
    或經濟部智慧財產局公告週知，被告與告訴人間前有合夥關係，且被告自承知悉
    告訴人就寵物造型設計類服務標章曾經申請專用權，並表示嗣後認所使用之二足
    狗圖案與合夥期間蔡友直在比特族雜誌上刊登之四足狗圖案很像，所以覺得不妥
    才停止使用該二足狗圖案於店門口之看板及比特族雜誌等語，另證人即告訴人蔡
    友直於本院審理時亦證稱：「我八十二年就註冊，所以他知道，因為我販賣的狗
    血統書上都有加蓋註冊標章，而且合夥前我都有將註冊的證書掛在我的店裡。他
    曾經是我的客戶，又曾經在我那裡學狗美容，所以他應該知道，我也曾經告訴他
    說我有申請註冊」等語，足見被告對於告訴人取得附表一所示服務標章專用權，
    當知之甚詳。而被告與告訴人自八十八年八月起，因故終止合夥關係之事實既為
    被告所自承，則被告自該時起無使用告訴人前揭服務標章之權利至明。查被告自
    八十八年九月即比特族雜誌第九十期發行時起將先前刊登該雜誌廣告所使用之四
    足狗圖案改為二足狗圖案，至八十八年十二月不再使用該二足狗圖案，然仍在前
    開廣告中記載蔡友直為該店專業顧問等事實，有被告提供之第八十五期至第九十
    五期比特族雜誌影本附卷可稽，顯見被告至遲至八十八年九月與蔡友直結束合夥
    關係時，便知四足狗係他人享有商標專用權之圖案，未經授權不得任意使用於其
    所經營之寵物美容服務，從而，其嗣後未經授權在變色狗寵物美容補給站門口廣
    告看板上、比特族雜誌第九十至第九十二期內及前開網站中，使用經蔡友直註冊
    之服務標章圖案，顯有欺騙他人之意圖，彰彰甚明。
四、至被告雖辯稱伊對於附表二所示圖案經使用於伊委託乙○○設置之網站一事並不
    知情，係伊妻將相片交予乙○○，自己根本不知道網站上刊登何相片，亦不知網
    站中有使用含有前開二足狗廣告看板之店門口相片云云，惟前開網站之設置係被
    告與乙○○簽約之事實為被告所自承，並有警卷所附前開合約書一紙可憑，被告
    並於警詢中坦承變色狗寵物美容補給站之網站設置所需資料均係伊提供與「９９
    ５２０國際愛犬行銷銀行」做為網路上廣告之用，其嗣後雖翻異前詞否認提供相
    片以設立前開網站，其妻即證人丙○○亦附和其說詞，表示製作網頁之相片係伊
    提供予乙○○等語，惟審諸本件網站設置之合約，係被告與乙○○簽定之事實，
    為被告所自承，並有警卷所附網路行銷廣告虛擬主機租用合約書一紙可憑，被告
    於本院審理中亦表示：「（何時開始在網站上刊登廣告？）契約約定是九十一年
    八月至九十二年九月，但是實際上從九十二年三、四月開始刊登二張有店面之廣
    告，是證人乙○○說資料不足我才補上，一直到為警查獲之時為止」等語（見九
    十三年九月十六日筆錄第十頁），足見被告對於系爭網站上將刊登內容載有使用
    附表二所示圖案廣告看板之相片一情並非不知情，又衡諸常情，被告付費委請他
    人為自己之寵物店架設網站之目的既為廣告之用，自不可能對於網站之內容不加
    聞問，是其辯稱不曾參訪該網站以致不知網頁內容等詞，亦不足採，應以其在警
    詢中所言為可採，其當知前開網頁內載有使用含有二足狗廣告看板之店門口相片
    。
綜上所述，被告於所營變色狗寵物美容補給站之廣告看板、比特族雜誌、網站上使用
近似告訴人之服務標章圖樣一事，實為灼然，其所辯不足採信。是本案事證明確，其
犯行堪以認定，應依法論科。
五、核被告所為，係犯修正後商標法第八十一條第三款之未得商標權人同意，於同一
    服務，使用近似之註冊商標，有至相關消費者混淆誤認之虞罪。其基於同一營業
    行為在同一網站及變色狗寵物美容補給站門口之廣告招牌上繼續使用近似於商標
    權人之註冊商標，均係犯罪行為之繼續，各屬於單純一罪。又被告先後多次使用
    近似之註冊商標之犯行，時間緊接，手法相似，觸犯基本構成要件相同之罪名，
    顯係基於概括犯意反覆為之，應依連續犯規定，論以一罪並加重其刑。被告行為
    後，商標法已於九十二年五月二十八日修正公布，並自同年十一月二十八日施行
    ，依修正前商標法第七十二條第一項、第二項前段規定：「凡因表彰自己營業上
    所提供之服務，欲專用其標章者，應申請註冊為服務標章。服務標章之使用，係
    指將標章用於營業上之物品、文書、宣傳或廣告，以促銷其服務者而言。」；同
    法第七十七條規定：「服務標章、證明標章及團體標章除本章另有規定外，依其
    性質準用本法有關商標之規定。」是依被告行為時之修正前商標法規定，係犯該
    法第六十二條第一款之意圖欺騙他人而於同一服務使用近似於他人註冊商標之圖
    樣罪。惟修正後商標法第八十五條第一項規定：「本法中華民國九十二年四月二
    十九日修正施行前，已註冊之服務標章，自本法修正施行當日起，視為商標。」
    ，而修正前商標法第六十二條第一款之規定則修正為商標法第八十一條，除略為
    修正構成要件之文字外，其法定本刑並未修正，是被告並未因行為後商標法修正
    施行而受有不利，自應依刑法第二條第一項前段之規定，適用裁判時之法律，即
    應依修正後商標法第八十一條第三款論處。
六、此外，據前開虛擬主機租用合約書之記載，系爭網站存續期間係自九十一年八月
    一日至九十二年九月一日止，被告亦供陳該網站上載有變色狗寵物美容補給站門
    口相片之內容，係自九十二年三月間始載入，從而，公訴人認自八十八年八月至
    九十二年三月間有載入前開內容之事實，洵屬無據。又被告使用附表二所示近似
    於告訴人註冊服務標章之圖案於比特族雜誌之期間係第九十期至九十二期，業如
    前述，公訴人認被告尚於比特族雜誌第九十三至九十五期使用前開圖案，亦無實
    據，惟因前開二部分事實若成立犯罪，與業經起訴其餘被告在網站上登載前開相
    片之犯行為及在比特族雜誌上使用附表二所示圖案之犯罪行為，分別為單純一罪
    及具有連續犯之裁判上一罪關係，故均不另為無罪之諭知。
七、原審以被告罪證明確並審酌被告為貪圖小利，未經同意即使用告訴人蔡友直經註
    冊在案之服務標章，對其利益所造成之侵害非小，且犯後否認犯行，復未與告訴
    人蔡友直達成和解以賠償其損失，並念被告素行良好等一切情狀，量處被告拘役
    五十九日，並諭知易科罰金之折算標準，並認附表三所示之物應依商標法第八十
    三條規定宣告沒收，固非無見。惟查：
(一)、被告於變色狗寵物美容補給站門口之廣告看板上、第九十期至九十二期比特族雜
    誌上所使用之圖案，係附表二所示近似於告訴人註冊服務標章之圖案業如前述，
    是其所為應均係於同一服務，使用「近似」之註冊商標，原審認其中有使用相同
    於告訴人註冊服務標章之圖案，容有誤會。
(二)、原審疏未注意被告自八十八年八月至九十二年三月間有在前開網站載入變色狗寵
    物美容補給站門口相片之內容之部分應不另為無罪之諭知，尚有未洽。
(三)、附表三編號一所示網站上含有系爭服務標章之照片二張係藉由虛擬主機而呈現之
    圖案，與附表三編號二所示比特族雜誌第九十期至九十五期（按：應係九十二期
    ，業如前述）上如附表二所示圖案，同係為廣告之目的所刊登，而被告係經營寵
    物美容設計業務，故前開圖案所附著之客體本身並非被告為犯上開罪名所提供於
    服務使用之物品或文書；又扣案之廣告招牌上（懸掛於變色狗寵物美容補給站屋
    頂）所使用之圖案係真實之雪納瑞犬拍攝所得，與告訴人經註冊之繪製四足犬圖
    案並不相同且非近似，為被告與告訴人所不爭執，且有警卷所附現場相片六張可
    資為證，自亦非被告為犯上開罪名所提供於服務使用之物品或文書，原審認前開
    物品應依商標法第八十三條之規定沒收，亦有未洽。
(四)、扣案如警卷第二十二頁編號一、三所示之相片二張，係被告所有提供予乙○○載
    入前開網頁，係供其為本件犯行所用之物，應依刑法第三十八條第二款之規定沒
    收，原審未予敘明，亦有未洽。
(五)、被告使用附表二所示近似於告訴人註冊服務標章之圖案於比特族雜誌之期間係第
    九十期至九十二期，原審認被告使用前開圖案於比特族雜誌之期間係自第九十至
    九十五期，尚有未洽。
七、被告上訴意旨指摘原判決不當，認本件應為無罪判決雖無理由，然原判決既有前
    開值得商確之處，自應由本院將原判決撤銷改判。爰審酌被告於合夥關係終止後
    ，未經同意，仍繼續使用與告訴人申請註冊之服務標章近似之圖案之該部分犯罪
    情節輕重、其使用前開圖案之期間、範圍、所獲利益、對於告訴人所生之危害及
    其欲利用告訴人在市場既有之知名度及形象獲取商機之犯罪動機與被告犯罪後，
    猶飾詞狡辯，未見悔意，犯後態度不佳等一切情狀，量處如主文所示之刑，並諭
    知易科罰金之折算標準。
據上論斷，應依刑事訴訟法第四百五十五條之一第一項、第三項、第三百六十九條第
一項前段、第三百六十四條、第二百九十九條第一項前段，修正後商標法第八十一條
第三款，刑法第二條第一項前段、第十一條前段、第五十六條、第三十八條第一項第
二款、第四十一條第一項前段，罰金罰鍰提高標準條例第二條，判決處刑如主文。
本案經檢察官丁○○到庭執行職務
中      華      民      國    九十三    年      九      月    二十九    日
                                  臺灣高雄地方法院刑事第十庭
                                      審判長  法  官    李璧君
                                              法  官    吳志豪
                                              法  官    卓立婷
右正本證明與原本無異。
如不服本判決，應於判決送達後十日內，向本院提出上訴狀。
                                              書記官    李春慧
中      華      民      國    九十三    年      十一    月      二      日
附表一：如附件一蔡友直申請註冊之商標
附表二：如附件二甲○○使用之圖案
附表三：原審認應沒收之物
┌──┬────────────────────────────────┐
│編號│應             沒             收              之              物│
├──┼────────────────────────────────┤
│ 一 │網址http://www.99520.com/new_page_310.htm 變色狗網站上含有彩色狗│
│    │服務標章之照片二張                           │
├──┼────────────────────────────────┤
│ 二 │第九十期起至第九十五期止之比特族雜誌上關於近似彩色狗服務標章之變│
│    │色狗圖樣                                                        │
├──┼────────────────────────────────┤
│ 三 │扣案近似於彩色狗服務標章之變色狗廣告招牌一面                    │
└──┴────────────────────────────────┘
附錄本件論罪科刑法條全文：
商標法第八十一條
未得商標權人或團體商標權人同意，有下列情形之一者，處三年以下有期徒刑、拘役
或科或併科新臺幣二十萬元以下罰金：
一  於同一商品或服務，使用相同之註冊商標或團體商標者。
二  於類似之商品或服務，使用相同之註冊商標或團體商標，有致相關消費者混淆誤
    認之虞者。
三  於同一或類似之商品或服務，使用近似於其註冊商標或團體商標之商標，有致相
    關消費者混淆誤認之虞者。
